最高法院刑事裁定　　　　　　　　　　111年度台抗字第753號
抗　告　人
即　原　審
辯　護　人　白丞堯律師
　　　　　　張雅筑律師
被　　　告　黃立為 
 
上列抗告人等因被告違反毒品危害防制條例案件，不服臺灣高等
法院中華民國111 年5 月3 日駁回其聲請具保停止羈押之裁定（
111 年度聲字第1505號），提起抗告，本院裁定如下：
    主  文
抗告駁回。
    理  由 
一、按羈押之目的，在於確保刑事偵查、審判程序之完成及刑事
    執行之保全。被告經法官訊問後，認有法定羈押之原因，非
    予羈押，顯難進行追訴、審判或執行，即有羈押之必要者，
    得羈押之。所謂必要與否，事實審法院本得斟酌訴訟進行程
    度及其他一切情形而為認定，故受羈押之被告除有刑事訴訟
    法第114 條所列情形之一，經具保聲請停止羈押不得駁回外
    ，如以其他原因聲請具保停止羈押，其准許與否，事實審法
    院本有裁量之職權，其裁量倘無濫用之情形，自不能任意指
    為違法。
二、原裁定略以：被告黃立為涉犯毒品危害防制條例第4 條第 3
    項之共同運輸第三級毒品罪，經臺灣臺北地方法院以110 年
    度訴字第604 號判決判處有期徒刑10年6 月，足認被告犯罪
    嫌疑顯屬重大，其所犯上開條例第4 條第3 項為最輕本刑有
    期徒刑5 年以上之罪，衡諸被告受此重刑之諭知，客觀上有
    畏罪逃亡之動機，可預期其有逃匿以規避審判程序進行及刑
    罰執行之可能性甚高，而有羈押被告之必要；再參酌本案犯
    罪情節，嚴重危害他人之生命及社會治安，經權衡國家刑事
    司法權之有效行使、社會秩序及公共利益、被告人身自由之
    私益及防禦權受限制之程度，認對被告維持羈押處分尚屬適
    當、必要，合乎比例原則，無從以具保、責付或限制住居等
    方式替代羈押。另就被告辯稱未參與本案犯行，故其無逃亡
    之企圖及動機，且有正當工作，尚有親人賴其扶養，亦有親
    情羈絆及疫情影響，故無逃亡之虞等情，說明審酌全案卷證
    及被告上揭聲請理由各情，依目前訴訟進行程度，認前開羈
    押原因尚未消滅，亦無刑事訴訟法第114 條所定各款聲請停
    止羈押不得駁回之情形，因而駁回抗告人等具保停止羈押被
    告之聲請。經核於法並無不合，亦無濫用其裁量權限之情形
    存在。
三、抗告意旨略以：本案並無事證足徵被告有逃亡之虞，原裁定
    徒以重罪作為羈押之唯一理由，逕認被告有逃亡可能，就羈
    押之必要性未為相當之闡明，已違背刑事訴訟法第101 條第
    1 項第3 款文義及司法院釋字第665 號解釋意旨，且有裁量
    濫用及理由不備之違法；亦未全面審酌被告因受人身拘束，
    有危及其自由、健康權之慮，暨其親屬與利害關係人有亟需
    救助之身心障礙、診療與照護不利益等語。惟查：刑事訴訟
    法第101 條第1 項第3 款規定：「被告經法官訊問後，認為
    犯罪嫌疑重大，而有下列情形之一，非予羈押，顯難進行追
    訴、審判或執行者，得羈押之：……三、所犯為死刑、無期
    徒刑或最輕本刑為5 年以上有期徒刑之罪，有相當理由認為
    有逃亡、湮滅、偽造、變造證據或勾串共犯或證人之虞者」
    ，依本條文於民國106 年4 月26日之修正理由載明：「被告
    所犯為死刑、無期徒刑或最輕本刑為5 年以上有期徒刑之罪
    者，其可預期判決之刑度既重，為規避刑罰之執行而妨礙追
    訴、審判程序進行之可能性增加，國家刑罰權有難以實現之
    危險，故如有相當理由認為其有逃亡、湮滅、偽造、變造證
    據或勾串共犯或證人等之虞，法院斟酌命該被告具保、責付
    或限制住居等侵害較小之手段，均不足以確保追訴、審判或
    執行程序之順利進行，非予羈押，顯難進行追訴、審判或執
    行，非不得羈押之，業經司法院釋字第665 號解釋闡釋在案
    ，爰配合修正第1 項第3 款之規定」等旨。該規定所指「相
    當理由」，有別於刑事訴訟法第101 條第1 項第1 、2 款所
    定「有事實足認有……之虞」之較嚴格條件。良以重罪常伴
    有逃亡之高度可能，倘一般正常之人，依其合理判斷，可認
    為該犯重罪嫌疑重大之人具有逃亡之相當或然率存在，即已
    該當「相當理由」之認定標準，不以達到充分可信或確定程
    度為必要。誠如前述，原裁定就有相當理由認被告有逃亡之
    虞等情，已詳為說明其認定之依據。核與刑事訴訟法第 101
    條第1項第3款文義並無違背，亦未悖於司法院釋字第665 號
    解釋意旨。抗告意旨係就原審法院依職權審酌並已明白論述
    之事項，任意指摘，非適法之抗告理由。又是否具保停止羈
    押，因個案情節不一，尚難比附援引他案情形，作為本案裁
    量是否適法之判斷基準，抗告意旨其餘所引他案之不同情節
    ，指摘原裁定違法或不當，亦不足採。綜上，應認
    本件抗告為無理由，予以駁回。
據上論結，應依刑事訴訟法第412 條，裁定如主文。
中    華    民    國   111    年    6     月    8     日
                  刑事第四庭審判長法  官  林  立  華  
                                  法  官  林  瑞  斌  
                                  法  官  王  敏  慧  
                                  法  官  李  麗  珠  
                                  法  官  謝  靜  恒  
本件正本證明與原本無異
                                  書記官
中    華    民    國   111    年    6     月    10    日